臺灣士林地方法院刑事判決　　　　　　　 96年度易字第821號
公　訴　人　臺灣士林地方法院檢察署檢察官
被　　　告　甲○○
上列被告因偽造文書等案件，經檢察官提起公訴（95年度偵字第
14967 號），本院判決如下：
    主  文
甲○○行使變造之普通小型車駕駛執照，足以生損害於公眾及他
人，累犯，處有期徒刑肆月，如易科罰金，以新台幣貳仟元折算
壹日。
扣案經換貼相片而變造之戊○○普通小型車駕駛執照、重型機車
駕駛執照上之甲○○相片各壹張均沒收。
    事  實
一、甲○○曾因竊盜案件，經本院判處有期徒刑6 月，並於民國
    93年4 月30日易科罰金執行完畢。詎仍不知悔改，而為下列
    犯行：
    (一)基於意圖為自己不法之所有之概括犯意，於95年5 月間某
      日，在臺北縣汐止市○○○路○ 段某處之垃圾桶旁，拾獲
      戊○○所有於95年2 月3 日18時許在臺北縣金山鄉與萬里
      鄉附近之「長春谷溫泉」內遭不詳之人竊取而脫離戊○○
      持有之普通小型車駕駛執照、重型機車駕駛執照、身分證
      、健保卡、車號8989-MZ 號行車執照、F7A-05 7號行車執
      照及保險證、桃園縣警察之友會員證各1 張、信用卡2 張
      、機車鑰匙1 支等物，竟予以侵占入己。嗣基於同一侵占
      之概括犯意，於95年6 月間某日，在臺北縣汐止市「崇德
      國小」籃球場，拾獲丙○○所有於95年6 月間某日在上址
      「崇德國小」司令臺旁遭不詳之人所竊取而脫離持有之皮
      夾1 個、健保卡1 張，復予以侵占入己。
    (二)甲○○拾得戊○○所有之普通小型車、重型機車駕駛執照
      各1 張並予侵占入己之後，即基於行使變造特種文書之犯
      意，先於95年6 月間某日，在臺北縣汐止市○○○路○ 段
      192 號15樓住處，將上開拾獲之普通小型車、重型機車駕
      駛執照換貼自己照片而接續變造之。嗣於95年11月24日19
      時許，駕駛車輛行經臺北市○○區○○街211 號前，遭警
      盤查要求出示證件時，即行使上開換貼相片變造之戊○○
      普通小型車駕駛執照受檢，足以生損害於戊○○、主管機
      關以駕照辨識、管理身份之正確性，而害及公眾；經警查
      覺有異，當場於戊○○身上及所駕駛車輛內，扣得戊○○
      所有之普通小型車駕駛執照、重型機車駕駛執照、身分證
      、健保卡、車號8989-M Z號行車執照、F7A-057 號行車執
      照及保險證、桃園縣警察之友會員證各1 張、信用卡2 張
      、機車鑰匙1 支；丙○○所有之皮夾1 個、健保卡1 張等
      物；及乙○○所有之WJ -5177號自小客車車牌2 面、丁○○所有之ON -8757號自小客車得手車牌2 面（所涉竊取車
      牌部分，由檢察官另行簽結）。
二、案經臺北市政府警察局萬華分局報請台灣士林地方法院檢察
    署檢察官偵查起訴。
    理  由
一、按被告以外之人於審判外之言詞或書面陳述，除法律有規定
    者外，不得作為證據；又被告以外之人於審判外之陳述，雖
    不符合同法第159條之1至第159條之4之規定，但經當事人於
    審判程序同意作為證據，法院審酌該言詞陳述或書面陳述作
    成時之情況，認為適當者，亦得為證據。當事人、代理人或
    辯護人於法院調查證據時，知有第159條第1項不得為證據之
    情形，而未於言詞辯論終結前聲明異議者，視為有前項之同
    意，刑事訴訟法第159條第1項及第159條之5分別定有明文。
    查本判決下列所引用之各該被告以外之人於審判外之陳述（
    包含書面陳述），雖屬傳聞證據，惟當事人於本院準備程序
    及審判期日中均表示無意見而不予爭執，且迄至言詞辯論終
    結前亦未再聲明異議，本院審酌上開證據資料製作時之情況
    ，尚無違法不當及證明力明顯過低之瑕疵，亦認為以之作為
    證據應屬適當，依刑事訴訟法第159 條之5 規定，認前揭證
    據資料均有證據能力，合先敘明。
二、認定犯罪事實所憑之證據：
  (1)被告甲○○於警詢、偵查及本院審理時所為之自白。
  (2)證人戊○○所為：查獲之普通小型車駕駛執照、重型機車駕
    駛執照、身分證、健保卡、車號8989-MZ 號行車執照、F7A-
    057 號行車執照及保險證、桃園縣警察之友會員證各1 張、
    信用卡2 張、機車鑰匙1 支等物，係於95年2 月3 日18時許
    ，在臺北縣金山鄉與萬里鄉附近之「長春谷溫泉」內，遭不
    詳之人所竊取，而脫離持有之證詞（偵查卷第16頁以下）。
  (3)證人黃聰明（被害人丙○○之父）所為：證明查獲丙○○皮
    夾1 個、健保卡1 張係丙○○於95年6 月間某日，在臺北縣
    汐止市「崇德國小」司令臺旁，遭不詳之人所竊取而脫離持
    有之證詞（偵查卷第18業以下）。
  (4)具領人戊○○、黃聰明簽署之贓物認領保管單各1 紙。
  (5)扣案之換貼相片而變造之戊○○普通小型車、重型機車駕駛
    執照各1 張（偵查卷第28頁）。
三、查刑法於94年1 月7 日修正通過，於94年2 月2 日公布，並
    於95年7 月1 日施行。按行為後法律有變更者，適用行為時
    之法律，但行為後之法律有利於行為人者，適用最有利於行
    為人之法律，修正後之刑法第2 條第1 項定有明文。茲就本
    案適用法條相關部分比較新舊法如下：
    (1)修正前刑法第33條第5 款規定：「主刑之種類如左：五、
      罰金：1 元以上。」，換算新臺幣後，為新臺幣3 元以上
      。惟被告行為後修正後刑法第33條第5 款規定：「主刑之
      種類如下：五、罰金：新臺幣1 千元以上，以百元計算之
      。」，經比較修正前後關於科處罰金刑之最低刑度規定，
      應適用被告行為時法即修正前刑法第33條第5 款之規定較
      有利於被告。
    (2)有關罰金之貨幣單位及提高標準，刑法於95年7 月1 日修
      正施行之前，刑法分則編有關罰金刑之貨幣單位係銀元；
      且依刑法分則編應處罰金者，應適用罰金罰鍰提高標準條
      例第1 條之規定，亦即應按各該具體條文制定或修正之先
      後，定其罰金提高之倍數。惟被告行為後，刑法施行法增
      訂第1 之1 條，於95年6 月14日經總統公布，並自同年7
      月1 日起施行；該條規定：「中華民國94年1 月7 日刑法
      修正施行後，刑法分則編所定罰金之貨幣單位為新臺幣。
      94年1 月7 日刑法修正時，刑法分則編未修正之條文定有
      罰金者，自94年1 月7 日刑法修正施行後，就其所定數額
      提高為30倍。但72年6 月26日至94年1 月7 日新增或修正
      之條文，就其所定數額提高為3 倍」。亦即自95年7 月1
      日起，刑法分則編所定罰金之貨幣單位，由原來之銀元改
      為新臺幣；且94年1 月7 日刑法修正時，刑法分則編未修
      正之條文定有罰金者，自95年7 月1 日起，有關罰金之數
      額提高為30倍。本案被告所犯罪名設有罰金刑之處罰，惟
      經折算結果，無論新制施行前、後，刑法分則編所定罰金
      數額之內涵實無不同；即刑法分則編有關罰金刑之貨幣單
      位，雖已由「銀元」改為「新臺幣」，然法院所得判處之
      罰金最高數額實並無二致，即所涉刑罰之實質內涵俱未變
      更。是自95年7 月1 日起，刑法分則編所定條文雖應一律
      適用刑法施行法第1 條之1 之規定，然此既非法律變更，
      亦核無新舊法律比較適用之問題，附此敘明。
    (3)修正前刑法第55條規定：「犯一罪而其方法或結果之行為
      犯他罪名者，從一重處斷」、第56條規定：「連續數行為
      而犯同一之罪名者，以一罪論，但得加重其刑至二分之一
      」；修正後刑法已刪除牽連犯、連續犯之規定。此刪除雖
      非犯罪構成要件之變更，但顯已影響行為人刑罰之法律效
      果，自屬法律有變更。如適用修正後之刑法，將以數罪論
      處併罰。是比較新、舊法結果，適用修正前刑法有關牽連
      犯、連續犯之規定，較有利於行為人。
四、核被告所為，係犯刑法第337 條侵占離本人持有之物罪、第
    216 、212 條行使變造駕駛執照罪。被告於95年5 、6 月間
    2 次侵占犯行之時間緊接，所犯構成要件相同，顯係基於概
    括犯意反覆為之，為連續犯，依修正前刑法規定以一罪論並
    加重其刑。被告侵占戊○○普通小型車、重型機車駕駛執照
    後，於95年6 月間換貼自己相片接續變造之，其連續侵占犯
    行與變造駕駛執照犯行間，有方法目的之牽連關係，依修正
    前刑法牽連犯之規定，從一重之變造駕駛執照犯行論。嗣被
    告於95年11月間（修正刑法施行後）方行使變造駕駛執照，
    其於修正刑法施行前變造之低度行為又為其行使之高度行為
    吸收，不另論罪。查被告如事實欄所示之犯罪科刑執行情形
    ，有台灣高等法院被告前案紀錄表在卷可按，其於五年之內
    ，再故意犯本件有期徒刑以上之罪，為累犯，依法加重其刑
    。爰審酌被告連續侵占離本人持有之物，進而變造駕駛執照
    行使，倫理非難性非輕，然犯罪後於本院坦承變造證件後行
    使之犯行，態度尚佳，及其行為動機、手段、所生損害等一
    切情狀，量處如主文所示之刑，並依諭知易科罰金折算標準
    。
五、扣案經換貼相片而變造之戊○○普通小型車、重型機車駕駛
    執照上之被告相片各一張，均係被告所有，供本件犯罪所用
    之物，均依法宣告沒收。
據上論斷，應依刑事訴訟法第299 第1 項前段，刑法第2 條第1
項前段、第216 條、第212 條、第337 條、第47條第1 項、第41
條第1 項前段、第38條第1 項第2 款，修正前刑法第55條、第56
條、第33條第5 款、刑法施行法第1 條之1 ，判決如主文。
本案經檢察官張世和到庭執行職務
中　　華　　民　　國　　96　　年　　7 　　月　　5 　　日
                  刑事第四庭法  官     朱瑞娟
以上正本證明與原本無異。
如不服本判決，應於判決送達後10日內，向本院提出上訴狀。
                            書記官      賴麗容
中　　華　　民　　國　　96　　年　　7 　　月　　5 　　日
附錄本案所犯法條
中華民國刑法第212條（偽造變造特種文書罪）
偽造、變造護照、旅券、免許證、特許證及關於品行、能力服務
或其他相類之證書、介紹書，足以生損害於公眾或他人者，處1
年以下有期徒刑、拘役或3 百元以下罰金。
中華民國刑法第216 條（行使偽造變造或登載不實之文書罪）
行使第210 條至第215 條之文書者，依偽造、變造文書或登載不
實事項或使登載不實事項之規定處斷。
中華民國刑法第337條（侵占遺失物罪）
意圖為自己或第三人不法之所有，而侵占遺失物、漂流物或其他
離本人所持有之物者，處5 百元以下罰金。
